臺灣南投地方法院行政訴訟判決
110年度簡字第9號

原      告  陸軍裝甲第五八六旅

代  表  人  陳宏詩  
訴訟代理人  陳力綺  
            雷伯謙  
            洪志祥  
            李偉宏  
被      告  林育賢  
上列當事人間請求返還公法上不當得利事件，原告提起行政訴訟
，本院判決如下︰
    主      文
被告應給付原告新臺幣六萬九千三百七十四元及自民國一一○年
五月二十一日起至清償日止，按年息百分之五計算之利息。
訴訟費用貳仟元由被告負擔。
    事實及理由
一、程序事項：
　㈠按自然人、法人、中央及地方機關、非法人之團體，有當事
    人能力。行政訴訟法第22條定有明文。本法所稱行政機關，
    係指代表國家、地方自治團體或其他行政主體表示意思，從
    事公共事務，具有單獨法定地位之組織。行政程序法第2條
    第2項亦有明文。經查：原告係國防部依法核定獨立編制之
    部隊，具獨立印信，並可依分層授權，行使預算編列、分配
    與執行，此有國防部民國110年5月24日國略軍編字第110010
    9880號函在卷可參（見本院卷第45頁）。是原告依法具有當
    事人能力。
　㈡本件被告甲○○經合法通知，無正當理由，未於言詞辯論期日
    到場，核無行政訴訟法第236條、第218條準用民事訴訟法第
    386條各款所列情形，併準用民事訴訟法第385 條第1項前段
    規定，爰依原告聲請，由其一造辯論而為判決。
二、事實概要：被告甲○○原為乙○○○○○○○○上等兵，經核定於108
    年2月26日志願役士兵起役，復經核定不適服現役於109年8
    月1日零時生效。原告依志願士兵服役條例（下稱服役條例
    ）第5條之1第2項及上開法律授權國防部訂定之行為時志願
    士兵不適服現役賠償辦法（下稱修正前賠償辦法，現行條文
    於110年5月25日修正）第3條規定請求被告賠償新臺幣（下
    同）69,374元。原告遂依公法上不當得利法律關係，提起本
    件行政訴訟。
三、本件原告主張：
　㈠按人民與中央或地方機關間，因公法上原因發生財產上之給
    付，得提起給付訴訟，行政訴訟法第8條第1項訂有明文。次
    按服役條例第5之1條第2項，前項人員，未服滿志願士兵現
    役最少年限者，應予賠償；其賠償範圍、數額、程序、分期
    賠償、免予賠償條件及其他相關事項之辦法，由國防部定之
    。末按修正前賠償辦法第3條第1項及第4條第1項後段規定，
    未服滿志願士兵現役最少年限者，應依尚未服滿現役最少年
    限比例，賠償自核定起役之日起所受領之志願士兵3個月待
    遇，且賠償義務人應於接到追繳通知之次日起，3個月內一
    次繳納全數賠償金額。
　㈡查被告甲○○原服役本旅聯三營戰二連，於108年2月26日經國
    防部陸軍司令部核定轉服志願役士兵生效，法定役期迄112
    年2月26日止，因被告個人申請不適服現役退伍，經國防部
    陸軍司令部核定於109年8月1日退伍，未服滿最少年限，依
    上開修正前賠償辦法計算，應賠償69,374元（計算公式為:
    起役之日起所受領3個月待遇X未服志願役月數/應服志願月
    數，即110,998X30/48=69,374），迄今均未清償。次查被告
    於109年8月1日不適服生效，本應於退伍日次日起3個月內完
    成繳納，惟原告於109年12月17日以郵局存證信函通知後，
    迄今被告仍未償還相關款項，足見被告不欲賠償，爰依行政
    訴訟法第8條第1項規定請求等語。並聲明：被告甲○○應給付
    原告69,374元，及自起訴狀繕本送達翌日至清償日止，按年
    息百分之5計算之利息。
四、被告經合法通知，無正當理由，未於言詞辯論期日到場辯論
    ，亦未提出書狀作任何聲明或答辯。 
五、本院之判斷： 
  ㈠按依服役條例第6條規定，志願士兵服現役不得少於4年；又
    有於核定起役之日起3個月期滿後，因其他個人因素申請不
    適服現役情形，經評審不適服志願士兵，且未服滿志願士兵
    現役最少年限者，應予賠償；有前條第1項各款情形之一者
    ，本人或其法定代理人、保證人，應依尚未服滿現役最少年
    限之比例，賠償自核定起役之日起所受領之志願士兵3個月
    待遇（本俸、加給）；依前條應賠償之金額，由權責機關或
    委任所屬機關（構）、部隊、學校追繳之；賠償義務人應於
    接到追繳通知之次日起，3個月內一次繳納全數賠償金額，
    復為修正前賠償辦法第2條第1項第3款、第3條第1項、第4條
    第1項所明訂。
　㈡查被告在原告單位服役，嗣於109年8月1日因不適服退伍，被
    告應依服役條例、修正前賠償辦法暨公法上不當得利等規範
    ，賠償原告69,374元等情，有國防部陸軍司令部109年7月22
    日國陸人勤字第10900424241號核定退伍令影本、國防部陸
    軍司令部志願士兵不適服賠償清冊、郵局存證信函影本（本
    院卷第13-17頁）為證，足以信實。則被告就未服滿現役最
    少年限之比例，應賠償自核定起役之日起所受領之志願士兵
    3個月待遇（本俸、加給）為69,374元(計算式：110,998×30
    ÷48=69,374，元以下四捨五入)。是原告訴請被告給付69,37
    4元，洵屬有據。
　㈢按人民與中央或地方機關間，因公法上原因發生財產上之給
    付或請求作成行政處分以外之其他非財產上之給付，得提起
    給付訴訟，行政訴訟法第8條第1項定有明文。而給付無確定
    期限者，債務人於債權人得請求給付時，經其催告而未為給
    付，自受催告時起，負遲延責任；其經債權人起訴而送達訴
    狀，或依督促程序送達支付命令，或為其他相類之行為者，
    與催告有同一之效力；遲延之債務，以支付金錢為標的者，
    債權人得請求依法定利率計算之遲延利息；應付利息之債務
    ，其利率未經約定，亦無法律可據者，週年利率為5％，併為
    民法第229條第2項、第233條第1項前段、第203條所明定。
    故依前開法律規定，本件原告係請求公法上金錢給付，得類
    推適用民法上關於金錢給付遲延利息之法律規定，且因給付
    並無確定期限，被告應自起訴狀繕本送達之翌日起，即110
    年5月21日（本院卷第37頁）起至清償日止，計付法定遲延
    利息與原告。　
六、綜上所述，被告於109年8月1日因不適服現役退伍，應賠償
    未服滿現役最少年限之賠償金69,374元，另自110年5月21日
    起擔負法定遲延利息責任。從而，原告訴請被告給付如主文
    所示之金額及利息為有理由，應予准許。
七、按訴訟費用，由敗訴之當事人負擔；法院為終局判決時，應
    依職權為訴訟費用之裁判，經核本件應徵之第一審裁判費為
    2,000元，被告既受敗訴判決，應負擔上開訴訟費用，併依
    職權確定之。
據上論結，本件原告之訴為有理由，依行政訴訟法第236條、第2
18條、第98條第1項前段、民事訴訟法第385條第1項前段，判決
如主文。
中　　華　　民　　國　　111 　年　　4 　　月　　14　　日
                  行政訴訟庭　法　官　蔡志明　
一、上為正本係照原本作成。
二、如不服本判決，應於送達後20日內，向本院提出上訴狀，其
    未表明上訴理由者，應於提出上訴後20日內向本院補提理由
    書（均須按他造人數附繕本）。上訴理由應表明關於原判決
    所違背之法令及其具體內容，或依訴訟資料可認為原判決有
    違背法令之具體事實。
中　　華　　民　　國　　111 　年　　4 　　月　　14　　日
                              書記官　廖佳慧